臺灣臺北地方法院民事判決　　　　　　　　　　　　九十三年度簡上字第一二九號
　　上　訴　人　戊○○
　　被上訴人　　美商花旗銀行股份有限公司
　　法定代理人　丁○○
　　訴訟代理人　丙○○
　　　　　　　　甲○○
　　　　　　　　庚○○
　　　　　　　　己○○
　　　　　　　　乙○○
當事人間請求清償債務事件，上訴人對於民國九十二年十二月二十六日臺灣臺北地方
法院臺北簡易庭九十二年度北簡字第二三五三六號第一審判決提起上訴，本院於九十
三年十月廿日言詞辯論終結，判決如下：
    主  文
上訴駁回。
第一、二審訴訟費用（除減縮部分外），由上訴人負擔。
原判決所命給付之金額，減縮為新臺幣柒拾萬捌仟玖佰玖拾貳元。
    事實及理由
一、本件被上訴人主張：
  (一)訴外人高銘煌以上訴人為附卡持卡人，於民國八十八年十二月二日與被上訴人訂
    立信用卡使用契約，領用萬事達信用卡（正卡卡號：0000-0 000- 0000-0000號
    、附卡卡號：0000-0000-0000-0000），依約持卡人即得持卡於特約商店記帳消
    費，但應於次月限繳日前向被上訴人清償，逾期應另給付按年息百分之二十計算
    之利息，及按各帳單週期之逾期滯納金以逾期九十日為計算上限計付違約金。詎
    持卡人至九十一年五月四日止，共積欠七十三萬八千九百九十二元（起訴時主張
    七十四萬五千一百五十元，嗣於本院減縮如上）。
  (二)上訴人於八十九年一月十日申請持用被上訴人所發行之萬事達信用卡附卡，就附
    卡申請前正卡持有人高銘煌所累積之信用卡款項五十五萬六千四百一十元仍應負
    負連帶責任；而高銘煌嗣後還款一百一十五萬七千五百一十一元，依約應依序抵
    充手續費（六千四百二十五元）、違約金（四千五百元）、利息（三十萬七千八
    百二十三元）後，餘額八十三萬八千七百六十三元抵充附卡申請前正卡持有人高
    銘煌所累積之信用卡款項五十五萬六千四百一十元，抵充後之二十八萬二千三百
    五十三元，再抵充附卡申請後正附卡持卡人消費額一百零二萬一千三百四十五元
    ，是未償還之七十三萬八千九百九十二元即為本件附卡應負連帶清償責任之訴訟
    標的金額。
  (三)本件上訴人不否認於信用卡申請書上簽名，且於簽名欄上方聲明三部份亦載明：
    同意正、附卡持卡人連帶負責該帳戶之正卡或附卡所發生之一切帳款；另於約定
    條款第三條約定：正卡持卡人或附卡持卡人就各別使用信用卡所生應付帳款互負
    連帶清償責任。第十八條第二項約定：「貴行於信用卡有效期間屆滿時，如未依
    第二十二條終止契約者，應續發新卡供持卡人繼續使用」，同條第三項約定：「
    信用卡有效期間屆滿前，持卡人如無續用之意願，須於有效期限屆滿前，事先以
    書面通知貴行終止本契約，或於接獲續發新卡後七日內以書面通知貴行終止本契
    約，無須說明理由及負擔任何費用或價款，但已使用核發新卡者，不在此限」，
    是上訴人對於系爭信用卡之消費款項，正、附卡消費款所應負之責任，悉依前揭
    系爭約定條款之約定，是上訴人對於該連帶債務之負擔，應有明示同意之意思表
    示。
  (四)上訴人在未提供任何信用資料供被上訴人審核，即得以附卡申請人之身份，即取
    得使用被上訴人信用卡權利之同時，且自八十九年間申請使用系爭信用卡迄今，
    未將信用卡折斷或對於系爭信用卡約款提出異議，或依約終止，且持系爭附卡消
    費，上訴人顯已同意信用卡約定條款第三條有關正、附卡持卡人之連帶清償責任
    之約定至明。
  (五)本件信用卡約定條款第三條約定，附卡持卡人就正卡持卡人使用信用卡所生應付
    帳款應負連帶清償責任，係被上訴人利用定型化契約條款要求附卡使用人必須與
    正卡持有人負連帶清償之責任，以使銀行可調整其對正、附卡持有人之風險控管
    ，其間尚無因不當連結風險而致顯失公平之情。附卡持有人於未了解正卡申請人
    之信用狀況即行申請附卡，或於知悉正卡持有人之信用遽減時仍未終止其附卡之
    契約，此種情形無異其明知他人信用遽減或在未了解他人之信用情況即仍同意擔
    任他人之連帶保證人，因此就附卡持有人與正卡持有人負連帶清償責任之約款，
    其約款並無違反誠信原則及平等互惠原則。
    原審為被上訴人勝訴判決，並依聲請為供擔保之假執行宣告，被上訴人於本院則
    為駁回上訴之聲明。
二、上訴人則抗辯：
  (一)本件信用卡使用契約第三條第一項約定（即有關主、附卡應就各別使用信用卡所
    生應付帳款互負連帶清償責任），違反消費者保護法規定，應屬無效。
  (二)且該約定條款第三條之字體、大小均與其他約定條款無異，消費者於訂約時極易
    忽略此一條文。再者，信用卡申請書上雖然有申請人（即正卡持有人）與附卡申
    請人簽章欄，但是該欄反而未註明「連帶保證人」或「連帶債務人」等重要性質
    ，消費者如何能預期日後有連帶負責情事？從而，本件信用卡契約有關正附持卡
    人互負連帶清償責任之條款，確已違反誠信原則，對消費者顯失公平，該條款應
    屬無效。
  (三)上訴人並未收到或同意上開定型化契約之條款，亦不應受其拘束。
  (四)上訴人自八十九年元月十日核卡前，正卡持有人高銘煌累計積欠之金額已達五十
    五萬六千四百一十元，此部分之本金、循環利息及手續費均屬於上訴人核卡前產
    生之債務，本不應由上訴人負擔。且上訴人自八十九年元月十日核卡後，正卡持
    有人及上訴人之簽帳金額再扣除已付金額後，總共積欠之債務為負一十萬七千二
    百一十元，被上訴人前開請求顯無理由等語，並於本院求為判決：(一)廢棄原判決
    。(二)前開廢棄部分，被上訴人在第一審之訴及假執行聲請均駁回。
三、查高銘煌以上訴人為附卡持卡人，於八十八年十二月二日與被上訴人訂立信用卡
    使用契約，上訴人領用萬事達信用卡，依約持卡人即得持卡於特約商店記帳消費
    ，但應於次月限繳日前向被上訴人清償，逾期應另給付按年息百分之二十計算之
    利息，及按各帳單週期之逾期滯納金以逾期九十日為計算上限計付違約金；上訴
    人申請附卡前，正卡持有人即高銘煌已積欠被上訴人信用卡消費帳款五十五萬六
    千四百一十元，高銘煌償還金額為一百一十五萬七千五百一十一元，高銘煌與上
    訴人於九十年七月廿六日結婚，高銘煌於九十一年三月十九日死亡，上訴人於同
    年三月間停卡，並把信用卡剪斷寄回被上訴人公司，並打電話與被上訴人信用卡
    部門確認，經被上訴人寄申請書予上訴人，經上訴人填畢後寄回被上訴人公司於
    同年四月間完成停卡手續等情，有被上訴人提出之信用卡申請書、約定條款及帳
    單資料及電子記錄、主附卡持卡人消費明細等在卷足稽，且為被上訴人所不爭執
    （見本院九十三年六月十五日、同年八月十九日準備程序筆錄暨原審卷第十五頁
    、廿二頁）。
四、又本院觀之系爭信用卡申請書附卡人簽名欄緊接下方載有「申請人同意聲明」第
    三點載明：「同意正、附卡持卡人連帶負責該帳戶之正卡或附卡所發生之一切帳
    款」等文（見原審卷第五頁），並經上訴人於簽名欄內簽名無訛，上訴人對其簽
    名之真正既未爭執，則上訴人自難諉為不知，其抗辯信用卡申請書上未註明「連
    帶保證人」或「連帶債務人」等重要性質之文字，其不受拘束云云，尚難認可採
    ；被上訴人主張上訴人與正卡持卡人高銘煌對於系爭消費帳款負連帶責任已為明
    示同意之意思表示等語，尚非無據。
五、再查本件信用卡契約約定條款第三條復約定：「正卡持卡人或附卡持卡人就各別
    使用信用卡所生應付帳款互負連帶清償責任。」、第十八條第二、三項約定：「
    貴行於信用卡有效期間屆滿時，如未依第二十二條終止契約者，應續發新卡供持
    卡人繼續使用」、「信用卡有效期間屆滿前，持卡人如無續用之意願，須於有效
    期限屆滿前，事先以書面通知貴行終止本契約，或於接獲續發新卡後七日內以書
    面通知貴行終止本契約，無須說明理由及負擔任何費用或價款，但已使用核發新
    卡者，不在此限」，是被上訴人主張上訴人自八十九年間申請使用系爭信用卡，
    迄至九十一年四月始終止信用卡契約，上訴人應就高銘煌及其各別使用信用卡所
    生應付帳款互負連帶清償責任，核屬有據。
六、至上訴人抗辯該本件信用卡契約條款第三條第一項之約定及信用卡申請書所載聲
    明第三點之記載（即有關主、附卡應就各別使用信用卡所生應付帳款互負連帶清
    償責任部分），有違消費者保護法、民法第二百四十七條之一規定，應屬無效云
    云，按民法第二百四十七條之一固規定：「依照當事人一方預定用於同類契約之
    條款而訂定之契約，為左列各款之約定，按其情形顯失公平者，該部分約定無效
    ：(一)免除或減輕預定契約條款之當事人之責任者。(二)加重他方當事人之責任者。
    (三)使他方當事人拋棄權利或限制其行使權利者。(四)其他於他方當事人有重大不利
    益者。」、消費者保護法第十二條亦規定：「定型化契約中之條款違反誠信原則
    ，對消費者顯失公平者，無效。定型化契約中之條款有下列情形之一者，推定其
    顯失公平：(一)違反平等互惠原則者。(二)條款與其所排除不予適用之任意規定之立
    法意旨顯相矛盾者。(三)三契約之主要權利或義務，因受條款之限制，致契約之目
    的難以達成者。」；惟按被上訴人核發正、附卡予高銘煌、上訴人使用，僅依正
    卡申請人即高銘煌個人信用、資力為審酌，此為上訴人所不爭，是被上訴人僅就
    高銘煌之資力及信用能力為徵信，而未審酌、調查上訴人（即附卡持卡人）之資
    力及信用能力，即予核發與正卡持卡人相同之信用額度之附卡以供其消費，並約
    定由正卡持卡人繳納款項，則被上訴人及高銘煌均須擔負上訴人事後可能因信用
    不足之情況下無力償債之風險；而信用卡之法律關係本寓有委託支付及消費借貸
    之性質，因此，上訴人在申請信用卡之際，本得自行考量究以自己名義申請正卡
    、或以他人信用卡附卡持有人方式取得信用卡之使用。本件上訴人既選擇以信用
    卡附卡持有人方式，領取使用信用卡使用，俾以減輕被上訴人徵信審核，並可取
    得與正卡持卡人相同消費額度，就上訴人而言，亦屬利益。則本件信用卡契約約
    定條款第三條約定，上訴人為此須伴隨與高銘煌共負連帶清償責任，即非顯失公
    平或有違反平等互惠原則。上訴人前揭抗辯，容有誤解。
七、復查，被上訴人謂上訴人申請附卡使用後，高銘煌與上訴人信用卡消費帳款迄至
    九十一年五月四日止，為一百零二萬一千三百四十五元乙節，有其提出之消費帳
    單（附於原審卷廿四頁至五四頁）暨消費明細表（附於被上訴人民事答辯二狀之
    被上證三號）在卷可參，且為上訴人所不爭（見本院九十三年七月廿七日準備程
    序筆錄），被上訴人前開主張應堪信為真；至高銘煌於上訴人申請附卡前以積欠
    被上訴人信用卡消費帳款五十五萬六千四百一十元、高銘煌生前累計償還被上訴
    人一百一十五萬七千五百一十一元，亦為兩造所不爭（見本院九十三年八月十九
    日準備程序筆錄）。則被上訴人依此主張其以高銘煌生前償還款項，依序抵充手
    續費（六千四百二十五元）、違約金（四千五百元）、利息（三十萬七千八百二
    十三元），尚餘八十三萬八千七百六十三元等語，核為有據（計算式：0000000
    －0000－0000－000003＝838763）；又被上訴人以上開款項依序抵償高銘煌於上
    訴人申請附卡前所積欠之款項後，尚有二十八萬二千三百五十三元乙節，亦為可
    採（計算式：000000－0000 00＝282353）。從而，被上訴人主張上訴人、與高
    銘煌積欠之信用卡消費款迄今應尚有七十三萬八千九百九十二元等語，即為可採
    （計算式：0000000－00000 0＝738992）。
八、綜上所述，本件被上訴人主張高銘煌、上訴人分別為正、附卡持卡人，迄至九十
    一年五月四日止，尚欠七十三萬八千九百九十二元信用卡消費款未償等情，應為
    可採，上訴人所辯尚無可取，是依信用卡契約第三條之約定，被上訴人自得請求
    上訴人給付如數款項及利息、違約金。從而，被上訴人本於信用卡之法律關係，
    請求上訴人給付七十三萬八千九百九十二元，為有理由，應予准許。原審判命上
    訴人如數給付，並依職權宣告假執行，於法並無違誤。上訴意旨指摘原判決不當
    ，求予廢棄改判，為無理由，應予駁回其上訴。
九、據上論結，本件上訴為無理由，依民事訴訟法第四百三十六條之一第三項、第四
    百四十九條第一項、第七十八條，判決如主文。
中　　　華　　　民　　　國　　九十三　　年　　 十一 　　月　　　三　　　日
                        民事第五庭審判長法      官  吳青蓉
                                        法      官  林秀圓
                                        法      官  賴劍毅
右為正本係照原本作成
本件判決不得上訴
中　　　華　　　民　　　國　　九十三　　年　　 十一 　　月　　　四　　　日
                                        法院書記官  吳芳玉
